臺灣臺中地方法院刑事裁定
111年度聲字第30號
聲明異議人
即  受刑人  陳鴻嘉



上列聲明異議人即受刑人因擄人勒贖等案件，對於臺灣臺中地方
檢察署檢察官執行之指揮執行（110年度執維字第14078號），聲
明異議，本院裁定如下：
    主    文
臺灣臺中地方檢察署檢察官於中華民國110年12月20日所為110 
年度執維字第14078號執行指揮書之處分應予撤銷。
    理    由
一、聲明異議意旨略以：聲明異議人即受刑人（下稱受刑人）因
    擄人勒贖等案件，經本院以108年度原訴字第41號判決各判
    處有期徒刑3年10月、拘役40日，再經臺灣高等法院臺中分
    院以110年度上訴字第87號、最高法院110年度台上字第5667
    號上訴駁回而告確定。然臺灣臺中地方檢察署檢察官（下稱
    臺中地檢署檢察官）核發110年度執維字第14078號執行指揮
    書，備註欄4.「受刑人另犯110年執7852號國家安全法案（
    判處拘役40日自108/01/29起至108/03/09止以羈押折抵刑期
    執行完畢）與本件符合刑法第51條第9款但書之規定，於本
    件折抵刑期40日」之記載恐有錯誤，就拘役40日部分應不符
    合刑法第51條第9款但書所述之情，應依檢察官辦理易科罰
    金之要點，先詢問受刑人是否聲請易科罰金替代自由刑，然
    該指揮書竟未經詢問受刑人，逕自以羈押日數折抵拘役40日
    ，即有不當，爰依法聲明異議等語。
二、按受刑人或其法定代理人或配偶，以檢察官執行之指揮為不
    當者，得向諭知該裁判之法院聲明異議；法院應就異議之聲
    明裁定之，刑事訴訟法第484條、第486條分別定有明文。按
    刑法第51條之數罪併罰，應以合於同法第50條之規定為前提
    ，而第50條之併合處罰，則以裁判確定前犯數罪為條件，若
    於一罪之裁判確定後又犯他罪者，自應於他罪之科刑裁判確
    定後，與前罪應執行之刑併予執行，不得適用刑法第51條所
    列各款，定其應執行之刑（最高法院110年度台抗字第922 
    號裁定意旨參照）。是刑法第51條第9款規定「依第5款至前
    款所定之刑，併執行之。但應執行者為3年以上有期徒刑與
    拘役時，不執行拘役」，係指受刑人於裁判確定前犯數罪，
    經分別宣告有期徒刑及拘役時，而合於同法第50條併合處罰
    之規定，且所定之執行刑有3年以上有期徒刑及拘役時，始
    有不執行拘役可言。而數罪併罰應執行者為有期徒刑與拘役
    時，因屬不同之刑罰種類，原則上採併科主義，應併執行，
    但有期徒刑與拘役在上位概念同屬自由刑之一種，而拘役刑
    期甚短，如與3年以上有期徒刑併予執行，實無意義可言，
    於此情形，刑法第51條第9款但書採吸收主義，明定不執行
    拘役，以為調和。惟其吸收拘役之前提係指合於數罪併罰規
    定之數罪而言，此觀刑法第51條本文首先揭示「數罪併罰，
    分別宣告其罪之刑」之旨自明。如不合數罪併罰要件，單純
    數罪或經分別合併定其應執行之刑，縱合併計算之有期徒刑
    逾3年，且有拘役，仍無適用刑法第51條第9款但書之餘地（
    最高法院110年度台抗字第1110號裁判意旨參照）。
三、經查：
  ㈠受刑人前因擄人勒贖等案件，經本院以108年度原訴字第41號
    判決就擄人勒贖部分判處有期徒刑3年10月、違反國家安全
    法部分判處拘役40日，上訴後，經臺灣高等法院臺中分院以
    110年度上訴字第87號判決上訴駁回（違反國家安全法部分
    即告確定），復經受刑人就擄人勒贖部分提起上訴，經最高
    法院以110年度台上字第5667號判決駁回上訴而告確定，並
    經臺中地檢署檢察官核發110年度執維字第14078號執行指揮
    書（下稱系爭執行指揮書）予執行，並於系爭執行指揮書備
    註欄第4點記載「受刑人另犯110年執7852號國家安全法案（
    判處拘役40日自108/01/29起至108/03/09止以羈押折抵刑期
    執行完畢）與本件符合刑法第51條第9款但書之規定，於本
    件折抵刑期40日」等情，有上開判決書、執行指揮書及臺灣
    高等法院被告前案紀錄表在卷可參，並經本院調取該執行卷
    宗核閱無訛。
  ㈡按刑法第51條第9款之立法意旨，係謂「數罪併罰，應執行者
    為有期徒刑與拘役（依文字及其立法精神，當包括：多數有
    期徒刑與多數拘役，經各別定執行刑後，應併執行者；多數
    有期徒刑經定執行刑，而與單一拘役應併執行者；多數拘役
    經定執行刑而與單一有期徒刑應併執行者數種情形）時，因
    有期徒刑與拘役同屬自由刑，拘役刑期頗短，如與較長之有
    期徒刑併予執行，實無意義可言，宜採吸收主義，不執行拘
    役」。惟查，本件受刑人所犯上開經法院所判處有期徒刑3
    年10月與拘役40日之罪刑，係屬單純數罪，而非多數有期徒
    刑與多數拘役，經各別定執行刑後，應併執行，或多數有期
    徒刑經定執行刑，而與單一拘役應併執行者，與刑法第50條
    第1項「裁判確定前犯數罪者，併合處罰之」之規定不符，
    自無同法第51條各款規定之適用，揆諸上揭說明，該有期徒
    刑與拘役自應併予執行，無刑法第51條第9款但書規定之適
    用。
四、綜上所述，檢察官於系爭指揮書備註欄第4點認本件符合刑
    法第51條第9款但書之規定，逕以羈押日期折抵刑期40日之
    執行命令，應有不當之處，故本件受刑人聲明異議為有理由
    ，應由本院將此部分之執行命令撤銷，再由檢察官另為妥適
    之處分。至就拘役部分是否得易科罰金，乃屬檢察官指揮執
    行時得依職權裁量之事項，併予敘明。　　
五、依刑事訴訟法第486條，裁定如主文。
中　　華　　民　　國　　111 　年　　5 　　月　　31　　日
                    刑事第八庭    法  官  陳鈴香
上正本證明與原本無異。
如不服本裁定，應於送達後5日內，向本院提出抗告狀。
                                  書記官  陳科維
中　　華　　民　　國　　111 　年　　6 　　月　　1 　　日